臺灣雲林地方法院刑事裁定
                                  109年度單聲沒字第131號
聲  請  人  臺灣雲林地方檢察署檢察官
被      告  吳滿勝


被      告  多燕瘦國際有限公司


代  表  人
兼  被  告  葉虹妤


被      告  鑫淨有限公司

代  表  人
兼  被  告  李文燿

                    住○○市○○區○○里○○○路0段00號00樓之0

被      告  喬本生醫股份有限公司

代  表  人  黃文田


上列聲請人因被告等違反藥事法案件，聲請單獨宣告沒收（108
年度緩字第910號等），本院裁定如下：
    主      文
扣案如附表一、附表二編號１至２、附表三、附表四編號１至
所示之物，均沒收。
其餘聲請駁回。
    理      由
一、聲請意旨略以：被告吳滿勝、多燕瘦國際有限公司、葉虹妤
    、鑫淨有限公司、李文燿、喬本生醫股份有限公司（下稱被
    告等人），經臺灣雲林地方檢察署（下稱雲林地檢署）檢察
    官於民國108年7月21日以108年度偵字第2201號處分書為緩
    起訴處分，緩起訴期間1年，經職權送請再議，經臺灣高等
    檢察署臺南檢察分署（下稱臺南高分檢）檢察長於108年9月
    3日以108年度上職議字第4503號處分書駁回再議而確定，於
    109年9月2日緩起訴期滿未經撤銷。而扣案如附表一、附表
    二編號１至２、附表三、附表四編號１至、附表五編號１、３，
    為被告等人所有供犯罪所用之物及因犯罪所得之物，爰依刑
    法第38條之1第1項前段、第38條第2項前段、刑事訴訟法第2
    59條之1規定，聲請單獨宣告沒收等語。
二、按供犯罪所用、犯罪預備之物或犯罪所生之物，屬於犯罪行
    為人者，得沒收之。但有特別規定者，依其規定，刑法第38
    條第2項定有明文。次按藥事法第79條第1項規定：「查獲之
    偽藥或禁藥，沒入銷燬之」，上開沒入銷燬之規定，係列於
    藥事法第8章「稽查及取締」內，而非列於第9章之「罰則」
    ，其性質應屬行政秩序罰，屬行政機關依行政程序科罰之權
    限，法院自不得越權於判決內諭知沒入銷燬，惟查獲之禁藥
    若未經行政機關沒入並銷燬，法院自應依刑法第38條規定宣
    告沒收之。另按犯罪所得，屬於犯罪行為人者，沒收之，刑
    法第38條之1第1項前段定有明文。又按檢察官依第253條或
    第253條之1為不起訴或緩起訴之處分者，對刑法第38條第2
    項、第3項之物及第38條之1第1項、第2項之犯罪所得，得單
    獨聲請法院宣告沒收，刑事訴訟法第259條之1亦有明文。
三、再按供犯罪所用、犯罪預備之物或犯罪所生之物，屬於犯罪
    行為人者，得沒收之，倘屬犯罪行為人以外之自然人、法人
    或非法人團體，而無正當理由提供或取得者，得沒收之，同
    有刑法第38條第2項、第3項規定至明，是供犯罪所用、犯罪
    預備之物或犯罪所生之物，除有刑法第38條第3項所定經第
    三人無正當理由提供或取得之情形外，須屬於犯罪行為人所
    有，始得沒收。另違禁物，不問屬於犯罪行為人與否，沒收
    之；違禁物或專科沒收之物得單獨宣告沒收，刑法第38條第
    1項、第40條第2項固有明文。惟違禁物沒收之規定，必以該
    物具有違禁物之性質，始得依該條款規定予以宣告沒收；違
    禁物係指依法令禁止製造、運輸、販賣、持有及行使之物而
    言。藥事法對偽藥及禁藥，並無禁止持有規定，則除其他法
    令另有禁止製造、運輸、販賣、持有及行使規定外（如安非
    他命，麻醉藥品管理條例第13條規定，不得非法輸入、製造
    、運輸、販賣、持有、施打或吸用，屬違禁物），偽藥及禁
    藥，並非均屬違禁物（最高法院91年度台上字第4492號、85
    年度台上字第4545號判決意旨參照）。是以，應視查獲之偽
    藥及禁藥性質而異其沒收之依據，如屬違禁物，應依刑法第
    38條第1項第1款之規定（按：即現行刑法第38條第1項規定
    ）諭知沒收；如非屬違禁物而為被告所有，且供犯罪所用或
    供犯罪預備或因犯罪所得之物，則依同條項第2、3款之規定
    （按：即現行刑法第38條第2項）諭知沒收（司法院廳刑一
    字第4111號函參照）；倘非被告所有，持有該偽藥或禁藥以
    外之自然人、法人或非法人團體，又具正當理由提供或取得
    者，自不得沒收，而應回歸行政秩序罰，由行政機關予以沒
    入銷燬，併此敘明。
四、經查：
  ㈠本件被告吳滿勝、多燕瘦國際有限公司、葉虹妤、鑫淨有限
    公司、李文燿、喬本生醫股份有限公司等因違反藥事法案件
    ，經雲林地檢署以108年度偵字第2201號為緩起訴處分，經
    依職權送請再議，經臺南高分檢以108年度上職議字第4503
    號處分書駁回再議確定，緩起訴期間自108年9月3日起至109
    年9月2日止，期滿均未經撤銷等情，有上開緩起訴處分書、
    再議駁回處分書、雲林地檢署執行緩起訴處分命令通知書各
    1份在卷可稽，並經本院核閱該案卷宗無訛。
  ㈡本件扣案如附表二編號２、附表三編號１至３、附表四編號１至３
    所示之物，經送法務部調查局鑑驗結果，均含有瀉劑「Desa
    cetyl bisacodyl」成分，應以藥品列管，有法務部調查局1
    07年1月12日調科壹字第10623214100號、108年1月3日調科
    壹字第10723215310號、108年2月12日調科壹字第108232003
    40號等鑑定書、衛生福利部食品藥物管理署107年3月13日FD
    A藥字第1070006813號、107年11月2日FDA藥字第1070036115
    號函各1份附卷可按（見偵7433卷第67頁反面；本院卷第33
    頁至第34頁、第41頁至第42頁、第61頁至第63頁），且為附
    表二編號２、附表三編號１至３、附表四編號１至３所有權人欄
    所示被告多燕瘦國際有限公司（代表人兼被告葉虹妤）、鑫
    淨有限公司（代表人兼被告李文燿）、喬本生醫股份有限公
    司所有，而供渠等犯過失販賣偽藥之犯罪所用之物，復未經
    相關主管機關先行依藥事法第79條第1項規定為行政沒入銷
    燬處分，本院自得據聲請人之聲請，依刑法第38條第2項前
    段規定，均宣告沒收。
  ㈢扣案如附表三編號４至９、附表四編號４至，分別係被告鑫淨
    有限公司（代表人兼被告李文燿）、喬本生醫股份有限公司
    所有之物，且係供渠等犯過失販賣偽藥之犯罪所用之物，業
    據被告李文燿及喬本生醫股份有限公司之受雇人洪正昌、黃
    嘉慶等人供述明確（見偵2871卷第120頁至第125頁、第162
    頁至第163頁；偵2201卷第27頁至第29頁、第71頁至第74頁
    ），爰依刑法第38條第2項前段規定，均宣告沒收；扣案如
    附表一、附表二編號１，分別屬於被告吳滿勝因本案過失製
    造偽藥、被告葉虹妤因本案過失販賣偽藥等犯行之犯罪所得
    ，而其等亦於偵查中自動繳回上開犯罪所得至公庫等情，為
    被告吳滿勝、葉虹妤供陳甚詳，並有雲林地檢署贓證物款收
    據各1紙在卷可證（見偵2201卷第159頁反面、第185頁反面
    ；本院卷第20頁、第22頁），爰依刑法第38條之1第1項前段
    規定，均宣告沒收。是聲請人就上開扣案物聲請單獨宣告沒
    收，於法並無不合，應予准許。
  ㈣扣案如附表五編號１所示之物，固檢出含瀉劑Desacetyl bisa
    codyl成分，而應以藥品列管等節，有衛生福利部食品藥物
    管理署107年3月13日FDA藥字第1070006813號函1紙（見本院
    卷第42頁）存卷可參，且乃被告吳滿勝未經核准擅自製造等
    情，業據被告吳滿勝於偵查中供述明確（見偵2201卷第184
    頁至第186頁），附表五編號１所示之物應屬偽藥，亦屬被告
    吳滿勝作為過失製造偽藥犯行所用之物，洵堪認定。然附表
    五編號１所示之物業經被告吳滿勝委由被告喬本生醫股份有
    限公司出售予多燕瘦健康事業股份有限公司，經多燕瘦健康
    事業股份有限公司之受雇人同意搜索而為警扣案一節，業據
    被告吳滿勝於偵查中供述明確（見偵2201卷第184頁至第186
    頁），核與證人高憲鈺於偵查中之證述（見偵2201卷第104
    頁反面至第106頁）相符，並有喬本生醫股份有限公司食品O
    DM合約書、切結書、法務部調查局中部地區機動工作站搜索
    扣押筆錄暨扣押物品目錄表各1紙（見偵2201卷第94頁至第9
    7頁、第99頁至第100頁），是扣案物之所有權已因多燕瘦健
    康事業股份有限公司向被告喬本生醫股份有限公司購買獲得
    而轉為多燕瘦健康事業股份有限公司所有，要非被告吳滿勝
    、喬本生醫股份有限公司（代表人黃文田）所有之物，更非
    多燕瘦健康事業股份有限公司無正當理由所取得，顯與刑法
    第38條第2項、第3項規定不合，又未構成任何禁止持有而屬
    違禁物之法條依據，自無從逕依刑法第38條第1項、第2項及
    第40條第2項規定單獨宣告沒收，而應由權責機關另為適法
    之處理，併予敘明。準此，檢察官此部分之聲請，於法
    尚有未合，應予駁回。
　㈤另扣案如附表五編號３所示之物，亦為多燕瘦健康事業股份有
    限公司所有，非被告等人所有之物，且並非違禁物，自無從
    逕依刑法第38條第1項、第2項及第40條第2項規定單獨宣告
    沒收。從而，檢察官此部分之聲請，於法尚有未合，亦應予
    駁回。至附表二編號３、４；附表四編號至既未為聲請人聲
    請宣告沒收，且無證據證明係屬違禁物或內含違禁物，自無
    庸宣告沒收，附此敘明。
五、依刑事訴訟法第220條、第455條之36第1項前段、第2項、第
    259條之1，刑法第38條第2項前段、第38條之1第1項前段，
    裁定如主文。
中　　華　　民　　國　　110 　年　　6 　　月　　30　　日
　　　　　　　　　　刑事第五庭   法  官   陳韋仁
以上正本證明與原本無異。
如不服本裁定，應於裁定送達後5 日內向本院提出抗告狀（須附
繕本）。
中　　華　　民　　國　　110 　年　　6 　　月　　30　　日
                                 書記官   陳映佐
附表一：被告吳滿勝部分
編號      品名 數量 所有人 備註 １ 現金 新臺幣1,000,000元 吳滿勝 雲林地檢署扣押物品清單（見本院卷第19頁）。 

附表二：被告多燕瘦國際有限公司、代表人兼被告葉虹妤部分
編號      品名 數量 所有人 備註 １ 現金 新臺幣300,000元 葉虹妤 雲林地檢署扣押物品清單（見本院卷第21頁）。 ２ 藥品（益生菌酵素錠） 3瓶 多燕瘦國際有限公司、代表人兼被告葉虹妤 ⒈經抽樣檢驗均含瀉劑Desacetyl bisacodyl成分（見本院卷第33頁至第34頁法務部調查局108年1月3日調科壹字第10723215310號鑑定書）。 ⒉法務部調查局扣押物品清單編號28（見本院卷第30頁）。 ３ 多燕瘦燕窩木瓜葛根粉 5盒 多燕瘦國際有限公司、代表人兼被告葉虹妤 ⒈卷內無送驗鑑定相關資料。 ⒉法務部調查局扣押物品清單編號27（見本院卷第30頁）。 ⒊聲請人未聲請沒收。 ４ 多燕瘦益生水果味粉 6包 多燕瘦國際有限公司、代表人兼被告葉虹妤 ⒈卷內無送驗鑑定相關資料。 ⒉法務部調查局扣押物品清單編號29（見本院卷第30頁）。 ⒊聲請人未聲請沒收。 

附表三：被告鑫淨有限公司、代表人兼被告李文燿部分
編號      品名 數量 所有人 備註 １ 藥品（俏變青蘋果片） 1瓶 鑫淨有限公司、代表人兼被告李文燿 ⒈經抽樣檢驗均含瀉劑Desacetyl bisacodyl成分（見本院卷第41頁法務部調查局107年1月12日調科壹字第10623214100號鑑定書）。 ⒉法務部調查局扣押物品清單編號3（見本院卷第39頁）。 ２ 藥品（俏變青蘋果片） 8箱 鑫淨有限公司、代表人兼被告李文燿 ⒈經抽樣檢驗均含瀉劑Desacetyl bisacodyl成分（見本院卷第41頁法務部調查局107年1月12日調科壹字第10623214100號鑑定書）。 ⒉法務部調查局扣押物品清單編號6至13（見本院卷第39頁至第40頁）。 ３ 藥品（俏變青蘋果片） 3瓶 鑫淨有限公司、代表人兼被告李文燿 ⒈經抽樣檢驗均含瀉劑Desacetyl bisacodyl成分（見本院卷第41頁法務部調查局107年1月12日調科壹字第10623214100號鑑定書）。 ⒉法務部調查局扣押物品清單編號16（見本院卷第40頁）。 ４ 李文燿存摺 1本 鑫淨有限公司、代表人兼被告李文燿 法務部調查局扣押物品清單編號1（見本院卷第39頁）。 ５ 俏變商標申請文件 1張 鑫淨有限公司、代表人兼被告李文燿 法務部調查局扣押物品清單編號2（見本院卷第39頁）。 ６ 電子產品 （SAMSUNG牌手機，內含2張SIM卡） 1支 鑫淨有限公司、代表人兼被告李文燿 法務部調查局扣押物品清單編號4（見本院卷第39頁）。 ７ 電子產品 （隨身碟） 2支 鑫淨有限公司、代表人兼被告李文燿 法務部調查局扣押物品清單編號5（見本院卷第39頁）。 ８ 俏變青蘋果片空盒及空蓋 1箱 鑫淨有限公司、代表人兼被告李文燿 法務部調查局扣押物品清單編號14（見本院卷第40頁）。 ９ 俏變青蘋果片包裝盒 1包 鑫淨有限公司、代表人兼被告李文燿 法務部調查局扣押物品清單編號15（見本院卷第40頁）。 

附表四：被告喬本生醫股份有限公司、代表人黃文田部分
編號      品名 數量 所有人 備註 １ 藥品（原料採樣） 17包 喬本生醫股份有限公司、代表人黃文田 ⒈經檢驗均含瀉劑Desacetyl bisacodyl成分（見本院卷第33頁至第34頁法務部調查局108年1月3日調科壹字第10723215310號鑑定書）。 ⒉法務部調查局扣押物品清單編號6至13（見本院卷第27頁至第28頁）。 ２ Dayeonsu益生菌酵素錠 352,780顆 喬本生醫股份有限公司、代表人黃文田 ⒈經抽樣檢驗均含瀉劑Desacetyl bisacodyl成分（見本院卷第61頁至第63頁法務部調查局108年2月12日調科壹字第10823200340號鑑定書）。 ⒉屏東縣政府衛生局抽驗、查封清單（見本院卷第46頁至第49頁）。 ３ Dayeonsu益生菌酵素錠半成品 1320.63公斤 喬本生醫股份有限公司、代表人黃文田 ⒈經抽樣檢驗均含瀉劑Desacetyl bisacodyl成分（見本院卷第61頁至第63頁法務部調查局108年2月12日調科壹字第10823200340號鑑定書）。 ⒉屏東縣政府衛生局稽查現場處理記錄表（見本院卷第45頁）。 ４ 喬本生醫食品ODM 合約書影本 3本 喬本生醫股份有限公司、代表人黃文田 法務部調查局扣押物品清單編號1（見本院卷第27頁）。 ５ 多燕瘦公司切結書影本 1張 喬本生醫股份有限公司、代表人黃文田 法務部調查局扣押物品清單編號2（見本院卷第27頁）。 ６ 喬本生醫庫存表 1本 喬本生醫股份有限公司、代表人黃文田 法務部調查局扣押物品清單編號3（見本院卷第27頁）。 ７ 喬本生醫檢測報告 1本 喬本生醫股份有限公司、代表人黃文田 法務部調查局扣押物品清單編號4（見本院卷第27頁）。 ８ 多燕瘦出貨報表 1本 喬本生醫股份有限公司、代表人黃文田 法務部調查局扣押物品清單編號5（見本院卷第27頁）。 ９ 喬本生醫檢驗報告書 1件 喬本生醫股份有限公司、代表人黃文田 法務部調查局扣押物品清單編號14（見本院卷第28頁）。  多燕瘦包材製令單 1件 喬本生醫股份有限公司、代表人黃文田 法務部調查局扣押物品清單編號15（見本院卷第28頁）。  多燕瘦打錠製令單 1件 喬本生醫股份有限公司、代表人黃文田 法務部調查局扣押物品清單編號16（見本院卷第28頁）。  原料來源證明文件 1本 喬本生醫股份有限公司、代表人黃文田 法務部調查局扣押物品清單編號17（見本院卷第29頁）。  銷貨單、訂單及發票 1件 喬本生醫股份有限公司、代表人黃文田 法務部調查局扣押物品清單編號18（見本院卷第29頁）。  託外入庫單（含清冊） 1件 喬本生醫股份有限公司、代表人黃文田 法務部調查局扣押物品清單編號19（見本院卷第29頁）。  入庫單（含清冊） 1件 喬本生醫股份有限公司、代表人黃文田 法務部調查局扣押物品清單編號20（見本院卷第29頁）。  進貨/ 驗收單（含清冊） 1件 喬本生醫股份有限公司、代表人黃文田 法務部調查局扣押物品清單編號21（見本院卷第29頁）。  銷貨折讓單 1本 喬本生醫股份有限公司、代表人黃文田 法務部調查局扣押物品清單編號22（見本院卷第29頁）。  製令單清冊 1張 喬本生醫股份有限公司、代表人黃文田 法務部調查局扣押物品清單編號23（見本院卷第29頁）。  原物料收貨照片 1本 喬本生醫股份有限公司、代表人黃文田 法務部調查局扣押物品清單編號24（見本院卷第29頁）。  出貨流程相關文件 1件 喬本生醫股份有限公司、代表人黃文田 法務部調查局扣押物品清單編號25（見本院卷第30頁）。  出貨明細資料 1件 喬本生醫股份有限公司、代表人黃文田 法務部調查局扣押物品清單編號26（見本院卷第30頁）。  Dayeonsu燕窩木瓜葛根錠 4盒 喬本生醫股份有限公司、代表人黃文田 ⒈經檢驗未發現含常見西藥成分（見本院卷第61頁至第63頁法務部調查局108年2月12日調科壹字第10823200340號鑑定書）。 ⒉屏東縣政府衛生局抽驗、查封清單（見本院卷第46頁至第49頁）。 ⒊聲請人未聲請沒收。  二氧化矽 1袋 喬本生醫股份有限公司、代表人黃文田 ⒈經檢驗未發現含常見西藥成分（見本院卷第61頁至第63頁法務部調查局108年2月12日調科壹字第10823200340號鑑定書）。 ⒉屏東縣政府衛生局抽驗、查封清單（見本院卷第46頁至第49頁）。 ⒊聲請人未聲請沒收。  檸檬酸 2袋 喬本生醫股份有限公司、代表人黃文田 ⒈經檢驗未發現含常見西藥成分（見本院卷第61頁至第63頁法務部調查局108年2月12日調科壹字第10823200340號鑑定書）。 ⒉屏東縣政府衛生局抽驗、查封清單（見本院卷第46頁至第49頁）。 ⒊聲請人未聲請沒收。  膠原蛋白 1袋 喬本生醫股份有限公司、代表人黃文田 ⒈經檢驗未發現含常見西藥成分（見本院卷第61頁至第63頁法務部調查局108年2月12日調科壹字第10823200340號鑑定書）。 ⒉屏東縣政府衛生局抽驗、查封清單（見本院卷第46頁至第49頁）。 ⒊聲請人未聲請沒收。  白腎豆 1袋 喬本生醫股份有限公司、代表人黃文田 ⒈經檢驗未發現含常見西藥成分（見本院卷第61頁至第63頁法務部調查局108年2月12日調科壹字第10823200340號鑑定書）。 ⒉屏東縣政府衛生局抽驗、查封清單（見本院卷第46頁至第49頁）。 ⒊聲請人未聲請沒收。  大豆纖維 1袋 喬本生醫股份有限公司、代表人黃文田 ⒈經檢驗未發現含常見西藥成分（見本院卷第61頁至第63頁法務部調查局108年2月12日調科壹字第10823200340號鑑定書）。 ⒉屏東縣政府衛生局抽驗、查封清單（見本院卷第46頁至第49頁）。 ⒊聲請人未聲請沒收。  乳酸菌粉 1袋 喬本生醫股份有限公司、代表人黃文田 ⒈經檢驗未發現含常見西藥成分（見本院卷第61頁至第63頁法務部調查局108年2月12日調科壹字第10823200340號鑑定書）。 ⒉屏東縣政府衛生局抽驗、查封清單（見本院卷第46頁至第49頁）。 ⒊聲請人未聲請沒收。  麥芽糊精 1包 喬本生醫股份有限公司、代表人黃文田 ⒈經檢驗未發現含常見西藥成分（見本院卷第61頁至第63頁法務部調查局108年2月12日調科壹字第10823200340號鑑定書）。 ⒉屏東縣政府衛生局抽驗、查封清單（見本院卷第46頁至第49頁）。 ⒊聲請人未聲請沒收。  硬脂酸鎂 1包 喬本生醫股份有限公司、代表人黃文田 ⒈經檢驗未發現含常見西藥成分（見本院卷第61頁至第63頁法務部調查局108年2月12日調科壹字第10823200340號鑑定書）。 ⒉屏東縣政府衛生局抽驗、查封清單（見本院卷第46頁至第49頁）。 ⒊聲請人未聲請沒收。  木醣醇 2袋 喬本生醫股份有限公司、代表人黃文田 ⒈經檢驗未發現含常見西藥成分（見本院卷第61頁至第63頁法務部調查局108年2月12日調科壹字第10823200340號鑑定書）。 ⒉屏東縣政府衛生局抽驗、查封清單（見本院卷第46頁至第49頁）。 ⒊聲請人未聲請沒收。  難消化性糊精 1袋 喬本生醫股份有限公司、代表人黃文田 ⒈經檢驗未發現含常見西藥成分（見本院卷第61頁至第63頁法務部調查局108年2月12日調科壹字第10823200340號鑑定書）。 ⒉屏東縣政府衛生局抽驗、查封清單（見本院卷第46頁至第49頁）。 ⒊聲請人未聲請沒收。 

附表五：多燕瘦健康事業股份有限公司、代表人裴芷翎、實際負
責人高憲鈺部分（經雲林地檢署檢察官以108年度偵字第2201號
為不起訴處分）
編號      品名 數量 所有人 備註 １ 藥品（多燕瘦Dayeonsu益生菌酵素錠） 26箱 多燕瘦健康事業股份有限公司、代表人裴芷翎、實際負責人高憲鈺 ⒈經抽樣檢驗均含瀉劑Desacetyl bisacodyl成分（見本院卷第61頁至第63頁法務部調查局108年2月12日調科壹字第10823200340號鑑定書）。 ⒉法務部調查局扣押物品清單（見本院卷第55頁）。 ２ 多燕瘦Dayeonsu燕窩木瓜葛根錠 80箱 多燕瘦健康事業股份有限公司、代表人裴芷翎、實際負責人高憲鈺 ⒈經檢驗未發現含常見西藥成分（見本院卷第61頁至第63頁法務部調查局108年2月12日調科壹字第10823200340號鑑定書）。 ⒉法務部調查局中部地區機動工作站搜索扣押物委託保管清冊（見本院卷第58頁）。 ⒊聲請人未聲請沒收。 ３ 多燕瘦傳直銷代理商契約書 1本 多燕瘦健康事業股份有限公司、代表人裴芷翎、實際負責人高憲鈺 法務部調查局扣押物品清單編號30（見本院卷第30頁）。